【裁判字號】    89,訴,678
【裁判日期】    900104
【裁判案由】    偽造文書
【裁判全文】
臺灣嘉義地方法院刑事判決                          八十九年度訴字第六七八號
    公  訴  人  臺灣嘉義地方法院檢察署檢察官
    被      告  甲○○
右列被告因偽造文書等案件，經檢察官提起公訴（八十九年度偵字第六０八七、六三
五六號），本院判決如左：
    主  文
甲○○連續行使偽造私文書，足以生損害於公眾及他人，處有期徒刑捌月。
如附表所示偽造「乙○○」之署名共七枚及指印共八枚沒收。
    事  實
一、緣甲○○於民國八十九年十月一日晚間，於嘉義市○○路八一三號，竊得乙○○
    之皮包內有汽、機車駕照各一張後（已另行移送本院併辦），因遭通緝，為求隱
    藏身分，竟基於概括犯意，先後於如附表所示之時、地，向如附表所示之人，表
    示其係乙○○，而租得如附表所示之物，並於如附表之文件上如附表所示之欄位
    ，偽簽「乙○○」之署名及指印各一枚，用以表示如附表備註欄之意思，在連同
    如附表所示乙○○之證件，持交如附表所示之出租人，以完成租賃之手續，足生
    損害於如附表所示之出租人對於其車輛管理之業務及乙○○。嗣於八十九年十月
    十一日，甲○○騎乘前開租用之機車再度行竊，而於嘉義市○○街七一之四號前
    為警查獲，於警員尚未知悉甲○○上開偽造文書之犯行前，向承辦警員自首而接
    受裁判。
二、案經甲○○自首併嘉義市警察局第二分局報告臺灣嘉義地方法院檢察署檢察官偵
    查起訴。
    理  由
一、訊據被告對於右揭事實坦承不諱，核與被害人乙○○於警訊時證稱：「我是於八
    十九年十月二日早上七時左右，在我住宅嘉義市○區○○里○○路八一三號房間
    內失竊，共計失竊皮夾一個、汽車及機車駕駛執照個壹枚及：：」；被害人丙○○於警訊時稱：「３Ｋ－六００五號自小客車是我經營之『環興汽車出租店』所
    有無誤，該輛汽車於八十九年十月二日凌晨二時許，一位持有乙○○汽車駕照男
    子前來我汽車出租店租用該車，現該輛汽車在自稱乙○○男子身上：：自稱持乙○○汽車駕照男子租出時我有與他立下汽車租賃約定書並由該男子簽乙○○名字
    並捺印指紋，我還留下乙○○汽車駕駛執照影本乙份及簽寫本票（面額新臺幣五
    十萬元）乙張，由自稱乙○○男子自己簽明捺印為憑。當時我們言明汽車出租費
    用為新臺幣二千二百元：：經我當面指認甲○○他就是持乙○○駕駛執照證件冒
    名是向我租用３Ｋ－六００五號自小客車之人無訛」；被害人黃志鵬於警訊時稱
    ：「ＷＦＵ－四九七號輕機車是八十九年十月十一日凌晨五時三十分一位持乙○○：：男子前往租借，一天費用二百元，當時我有立機車租賃契約書並由該男子
    簽名捺印並留機車駕照影本為憑：：經我當面指認甲○○他就是冒用乙○○駕照
    向我租借機車之人無訛：：」，此外，並有汽車租賃約定書、本票、被害報告單
    、機車租賃契約書贓證物認領保管收據、保管書各一紙在卷可證，足資佐證被告
    自白與事實相符，堪信為真實。
二、按未記載發票日期之本票，因欠缺票據法上規定應記載之事項，固不認其具有票
    據之效力，而不得視為有價證券，惟依其書面記載，如足以表示由發票人無條件
    付款之文義，仍不失為具有債權憑證性質之私文書。八十五年度台上字第四九五
    號判決可資參照。被告冒用乙○○名義，接續偽造上開租車契約書及未記載發票
    日期本票，持向丙○○及黃志鵬租車，足生損害於丙○○、黃志鵬及乙○○，所
    為係犯刑法第二百十六條、第二百十條之行使偽造私文書罪。其偽造乙○○之署
    名及指印，分別為偽造私文書之階段行為，不另論罪。其於偽造文書後復持以行
    使，偽造之低度行為為高度之行使行為所吸收，只論以行使偽造私文書罪。又連
    續犯之成立，客觀上須數行為，在時間差距上，可以分開，各具獨立性，每次行
    為均可獨立成罪，構成同一罪名，始足當之；如數行為於同時同地或密切接近之
    時地實施，侵害同一之法益，在時間上差距上難以分開，則屬接續犯，而為包括
    之一罪（最高法院八十六年台上字第三二九五號判決參照），本件被告係於同時
    同地（及八十九年十月二日凌晨二時，於環興租車行）冒用乙○○名義簽立汽車
    租車約定書、及於車輛係經乙方檢驗後無誤簽章欄簽章以表示該車狀況係如圖所
    載，以明責任及未載發票日之空白本票，及依上開說明，三次偽造私文書行為，
    應屬接續犯；又其於八十九年十月十一日上午五時三十分同時填具機車租賃契約
    書及機車保管契約書亦應成立接續犯，不成立連續犯。被告冒用乙○○名義分向
    丙○○及黃志鵬租車而偽造如附表所示之文書，時間緊接、所犯為構成要件相同
    之罪，顯係基於概括犯意為之，為連續犯，應依刑法第五十六條加重其刑。又被
    告係因竊盜為警查獲，而後其於警訊時向警員自首其乃冒用乙○○證件租車，就
    偽造文書部份犯行，應依刑法第六十二條減輕其刑，而應依刑法第七十一條第一
    項先加後減之。至被告冒用乙○○名義簽發未載發票日空白本票一紙之事實，雖
    未據起訴，惟此部分與起訴論罪部分，有裁判上一罪關係，為起訴效力所及，本
    院自應併予審理，附此敘明。爰審酌被告正值青年不圖上進，竟循不合法途徑獲
    得財富與生活上之便利，對犯罪被害人之侵害非屬輕微，惟念及犯罪後猶能坦承
    犯行，態度良好，尚知悔改等一切情狀，量處如主文所示之刑。又如附表偽造乙○○之署名及指印，係屬偽造之署押，依刑法第二百十九條，不問屬於犯人與否
    ，沒收之。
三、公訴意旨另以：被告甲○○基於意圖為自己不法所有之概括犯意，連續持乙○○
    之汽、機車駕照，向丙○○、陳志鵬訛稱其係乙○○而詐得汽、機車各一輛，因
    認被告涉有刑法第三百三十九條第一項之詐欺罪嫌。按犯罪事實應依證據認定之
    ，無證據不得推定其犯罪事實；又不能證明被告犯罪者，應諭知無罪之判決，刑
    事訴訟法第一百五十四條、第三百零一條第一項分別定有明文。而所謂認定犯罪
    事實之證據，係指足以認定被告確有犯罪行為之積極證據而言，該項證據自須適
    合於被告犯罪事實之認定，始得採為斷罪資料，又苟未能發現相當證據或證據不
    足以證明，自不能以推測或擬制之方法，以為裁判基礎，故被告否認犯罪事實所
    持之辯解，縱屬不能成立，仍非有積極之證據足以證明其犯罪行為，不能遽為有
    罪之認定，此觀諸最高法院二十九年上字第三一○五號、四十年台上字第八六號
    及三十年上字第一八三一號判例自明。公訴人認被告涉有上開犯行無非以被告係
    冒用他人名義租車且車輛失竊並無報案紀錄為據，訊據被告甲○○堅詞否認有何
    詐欺之犯行，辯稱：我是因為通緝所以冒用乙○○名義，並沒有要詐欺。經查：
    被害人丙○○於本院審理時稱：「（問：被告後來有無再付租金給你？）有再給
    一次，付了四千元，是租車三、四天後之事」且被害人丙○○於警訊中又稱：「
    甲○○租車逾期，我曾打好幾通電話摧討還車，但甲○○均拒不還車：：該車經
    我於八十九年十月十六日在第二分局刑事組指認冒名租車之甲○○後經詢問該３
    Ｋ－六００五行號車子在那裡，甲○○稱不見了，所以我就自己去找車子，在嘉
    義市○○○路與國華街口附近找到，我是八十九年十月十六日晚上二十三時找到
    ，現車輛我已經駕駛回去保管：：」被告雖冒乙○○之名義租車，倘被告真有詐
    欺汽車不法所有之意圖，應無留其真正之手機電話與被害人，而使被害人能與其
    保持聯絡，且更無於租車三、四天後再去繳付租金之必要，又被害人丙○○確因
    被告所提供之線索而於國華街與林森西路口尋獲該車，是被告應無將車輛隱匿之
    意，復參酌被告確於租用車輛當時，確遭臺灣嘉義地方法院檢察署及本院通緝，
    被告為逃避警方查緝，而冒用他人名義，尚與常情無悖，是本院認被告於租用汽
    車之際，應無不法所有之意圖；至於被告冒用乙○○名義，其於八十九年十月十
    一日上午五時向黃志鵬租用機車，而於上午九時十五分許，為警查獲，本院參諸
    被告當時確遭通緝，且被告所留之電話，確為被告所使用之行動電話號碼無誤，
    是認被告應無不法所有之意圖，此外查無其他基極證據足資證明被告確有如公訴
    人所指之犯行，惟此部分與前開有罪部分，公訴人有方法結果之牽連關係，自不
    另為無罪之諭知。
據上論斷，應依刑事訴訟法第二百九十九條第一項前段，刑法第二百十六條、第二百
十條、第二百十九條、第五十六條、第六十二條，罰金罰鍰提高標準條例第一條前段
，判決如主文。
本案經檢察官陳仁智到庭執行職務
中      華      民    國      九十      年      一      月      四      日
                                  臺灣嘉義地方法院刑事第  庭
                                      法  官  康  存  真
右正本證明與原本無異。
如不服本判決，應於判決送達後十日內，向本院提出上訴狀。
中      華      民    國      九十      年      一      月      四      日
                                      書記官  胡  祥  生
附表：
┌──┬────┬────┬──────────┬──────┬─────
│編號│時間    │出租人  │地點                │ 租得物品   │  偽造文件
├──┼────┼────┼──────────┼──────┼─────
│１  │89.10.2.│丙○○  │嘉義市○○路六四０號│ 車號３Ｋ－ │  汽車租賃
│    │凌晨2:00│        │環興汽車出租行      │ 六００五號 │
│    │        │        │                    │ 汽車一部   │
│    │        │        │                    │            │
│    │        │        │                    │            │
│    │        │      │                    │            │
│    │        │        │                    │            │
│    │        │        │                    │            │
│    │        │        │                    │            │
│    │        │        │                    │            │
│    │        │        │                    │            │
│    │        │        │                    │            │
│    │        │        │                    │            │
│    │        │        │                    │            │
│    │        │        │                    │            ├─────
│    │        │        │                    │            │  本票
│    │        │        │                    │            │
│    │        │        │                    │            │
│    │        │        │                    │      │
│    │        │        │                    │            │
│    │        │        │                    │            │
│    │        │        │                    │            │
├──┼────┼────┼──────────┼──────┼─────
│２  │89.10.11│ 黃志鵬 │嘉義市○○路七一七號│ 車號ＷＦＵ │  機車租賃
│    │上午5:30│        │一流機車出租店      │ －四九七號 │
│    │        │        │                    │  機車一部  │
│    │        │        │                    │            │
│    │        │        │                    │            ├─────
│    │        │        │                    │            │  機車保管
│    │        │        │                    │            │
│    │        │        │                    │            │
│    │        │        │                    │            │
└──┴────┴────┴──────────┴──────┴─────


司法院資訊處製作；財團法人民間司法改革基金會備份。
